臺灣板橋地方法院民事判決　九十年度訴字第二六五六號
　　原　　　告　　康和營造工程股份有限公司
　　法定代理人　　丙○○
　　　　　　　　　甲○○
　　　　　　　　　李孟璟
　　被　　　告　　乙○○
右當事人間請求侵權行為損害賠償事件，本院判決如左：
    主    文
原告之訴及假執行之聲請均駁回。
訴訟費用由原告負擔。
    事    實
甲、原告方面：
一、聲明：
（一）被告應給付原告新臺幣（下同）四百三十二萬七千四百三十元，及自民國八十
      八年三月二十九日起至清償日止，按年息百分之五計算之利息。
（二）願供擔保請准宣告假執行。
二、陳述：
（一）原告與聿鑫鋼鐵股份有限公司（以下簡稱聿鑫公司）之負責人即被告林子佑，
      於八十七年十月十二日及同年十一月六日，分別簽訂工程承攬契約，由聿鑫公
      司分別承攬原告於新竹縣竹東鎮○○路七十八號之「元大新坡新建工程」及臺
      北縣板橋市○○路二００號之「康和新賞新建工程」二工地之鋼筋加工及綁紮
      工程。
（二）嗣原告與被告公司簽約後，因雙方所簽訂之承攬契約，係由原告提供材料即鋼
      筋予被告，以便其實施鋼筋之加工及綁紮，故原告乃與訴外人東和鋼鐵股份有
      限公司（以下簡稱東和公司）及贊新鋼鐵股份有限公司（以下簡稱贊新公司）
      購買所需之鋼筋，並應被告之要求，於八十七年十月十九日起至八十八年二月
      十二日止，陸續由東和公司運交一百五十九萬四千四百九十公斤之鋼筋至被告
      所開設之聿鑫公司設於臺北縣林口鄉湖北村十四鄰五十三號之七之加工場加工
      。惟被告竟將上開數量之鋼筋加工運交原告後，其數量竟僅有一百五十三萬七
      千八百四十公斤，短少之五萬六千六百五十公斤鋼筋遭被告侵占。
（三）另原告前開位於臺北縣板橋市○○路二００號之「康和新賞新建工程」之工地
      ，於八十八年一月十四日起至二月九日止，亦應被告之要求，陸續由贊新公司
      運交四十五萬零四百六十公斤之鋼筋至被告所開設之聿鑫公司之前開林口加工
      場加工。惟被告就上開贊新公司所運交之鋼筋，竟全數未予以加工即遭被告侵
      占。
（四）按前述二工地遭被告侵占之鋼筋數量總計五十萬七千一百十公斤，經原告一再
      催討，仍不獲置理，原告實蒙受財產上之重大損失，而被告侵占之鋼筋市值達
      四百三十二萬七千四百三十元，核其所為顯已該當刑法第三百三十六條第二項
      之業務侵占罪嫌，刑案部分業經檢察官提起公訴。
（五）按「（第一項）因故意或過失，不法侵害他人之權利者，負損害賠償責任；故
      意以背於善良風俗之方法，加損害於他人者，亦同。（第二項）違反保護他人
      之法律，致生損害於他人者，負損害賠償責任。」，民法第一百八十四條定有
      明文。被告前開所為之侵占原告所有之鋼筋，造成原告之損失，被告顯應對於
      原告負前揭民法第一百八十四條之侵權行為損害賠償責任，為此提起本訴，請
      求判決如訴之聲明。
三、證據：提出本院八十九年度易字第二七一七號刑事判決、臺灣高等法院九十年度
    上易字第四００四號刑事判決與戶籍謄本各一件為證。
乙、被告方面：
    被告經合法通知未於言詞辯論期日到場，亦未提出書狀作何聲明或陳述。
丙、本院依職權調閱臺灣高等法院九十年度上易字第四００四號刑事卷宗全卷（內尚
    含本院八十九年度易字第二七一七號刑事卷宗、臺灣板橋地方法院檢察署八十八
    年度偵字第一三三四一號偵察卷）。
    理    由
一、被告經合法通知，未於言詞辯論期日到場，核無民事訴訟法第三百八十六條所列
    各款情形，爰依原告之聲請，由其一造辯論而為判決。
二、原告主張原告與聿鑫公司之負責人即被告林子佑，於八十七年十月十二日及同年
    十一月六日，分別簽訂工程承攬契約，由聿鑫公司分別承攬原告於新竹縣竹東鎮
    ○○路七十八號之「元大新坡新建工程」及臺北縣板橋市○○路二００號之「康
    和新賞新建工程」二工地之鋼筋加工及綁紮工程。嗣原告與被告公司簽約後，因
    雙方所簽訂之承攬契約，係由原告提供材料即鋼筋予被告，以便其實施鋼筋之加
    工及綁紮，故原告乃與訴外人東和公司及贊新公司購買所需之鋼筋，並應被告之
    要求，於八十七年十月十九日起至八十八年二月十二日止，陸續由東和公司運交
    一百五十九萬四千四百九十公斤之鋼筋至被告所開設之聿鑫公司設於臺北縣林口
    鄉湖北村十四鄰五十三號之七之加工場加工。惟被告竟將上開數量之鋼筋加工運
    交原告後，其數量竟僅有一百五十三萬七千八百四十公斤，短少之五萬六千六百
    五十公斤鋼筋遭被告侵占。另原告前開位於臺北縣板橋市○○路二００號之「康
    和新賞新建工程」之工地，於八十八年一月十四日起至二月九日止，亦應被告之
    要求，陸續由贊新公司運交四十五萬零四百六十公斤之鋼筋至被告所開設之聿鑫
    公司之前開林口加工場加工。惟被告就上開贊新公司所運交之鋼筋，竟全數未予
    以加工即遭被告侵占。按前述二工地遭被告侵占之鋼筋數量總計五十萬七千一百
    十公斤，經原告一再催討，仍不獲置理，原告實蒙受財產上之重大損失，而被告
    侵占之鋼筋市值達四百三十二萬七千四百三十元，核其所為顯已該當刑法第三百
    三十六條第二項之業務侵占罪嫌，刑案部分業經檢察官提起公訴。被告前開所為
    之侵占原告所有之鋼筋，造成原告之損失，被告顯應對於原告負前揭民法第一百
    八十四條之侵權行為損害賠償責任，為此提起本訴，請求判決如訴之聲明等語。
三、按「（第一項）因故意或過失，不法侵害他人之權利者，負損害賠償責任；故意
    以背於善良風俗之方法，加損害於他人者，亦同。（第二項）違反保護他人之法
    律，致生損害於他人者，負損害賠償責任。但能證明其行為無過失者，不在此限
    」，民法第一百八十四條固定有明文。原告主張被告須負前開侵占原告所有鋼筋
    之侵權行為損害賠償責任，則本件首應予以釐清者，應係被告是否有如原告所主
    張般之有侵占原告所有鋼筋之行為？經查：
（一）本院依職權調閱之臺灣高等法院九十年度上易字第四００四號刑事卷宗全卷（
      內尚含本院八十九年度易字第二七一七號刑事卷宗、臺灣板橋地方法院檢察署
      八十八年度偵字第一三三四一號偵察卷），臺灣高等法院對於臺灣板橋地方法
      院檢察署以八十八年度偵字第一三三四一號起訴被告前開原告所主張之侵占罪
      嫌，係於九十一年四月二日以九十年度上易字第四００四號刑事判決判決被告
      無罪確定，此有卷附臺灣高等法院九十年度上易字第四００四號刑事判決一件
      可稽，並經本院依職權調閱前開相關卷宗審核無訛。臺灣高等法院認定被告並
      無原告所主張之侵占罪嫌，其理由略以：「
  １、被告為聿鑫公司實際負責人，該公司前與康和公司簽訂鋼筋加工承攬契約，由
      康和公司將向東和公司、贊新公司購買之鋼筋交由聿鑫公司設於右揭處所加工
      場加工，除為被告迭次供承明確，且據告訴人康和公司於偵審中指訴甚詳，並
      有工程承攬合約書影本在卷可稽。而聿鑫公司自八十七年十月十九日起至八十
      八年二月十二日止，由東和公司運交一百五十九萬四千四百九十公斤之鋼筋，
      又實則自八十七年十二月十日起（起訴書載為自八十八年一月十四日起）至八
      十八年二月十日止，由贊新公司運交一百二十萬一千一百三十公斤（起訴書載
      為四十五萬零四百六十公斤）之鋼筋至聿鑫公司之前開加工場，有卷附告訴人
      提出東和公司出貨單三十八張、聿鑫公司秤量單三十七張（含竹東電子地磅六
      張）、贊新公司鋼筋磅量單十二張、鋼筋材料進場明細表二張可佐，而聿鑫公
      司交付加工之鋼筋予告訴人康和公司所指定之上開工地時，均有過磅，並於收
      到後簽章等情，已據證人即告訴人康和公司襄理廖盈貴於原審到庭證述屬實，
      被告對證人廖盈貴之證詞亦當庭表示無意見，且聿鑫公司就告訴人康和公司所
      交付之上開鋼筋尚有五十萬七千一百一十公斤未交付，亦有告訴人康和公司於
      九十年三月七日所提出之板橋新賞新建工程及竹東新建工程鋼筋材料進場明細
      表二份、工程材料估驗請款單三紙、統一發票三紙在卷可證，自足證被告確有
      與告訴人康和公司訂立鋼筋承攬加工契約，並收受上開由東和公司、贊新公司
      所運交鋼筋無誤。
  ２、告訴人康和公司所交付之鋼筋係與其他公司所交付之鋼筋區隔放置，業據證人
      黃志祥於原審及本院調查時到庭證述明確，且被告亦於原審亦坦認聿鑫公司係
      將康和公司所交付之鋼筋加工後，交付康和公司之「元大新坡新建工程」及「
      康和新賞新建工程」二工地，再依聿鑫公司與告訴人康和公司之間所簽訂之承
      攬契約，聿鑫公司係就告訴人康和公司所交付之鋼筋加工後，再交付由告訴人
      康和公司指定之工地，是其材料之所有權並未隨之移轉予被告，自屬被告因業
      務而持有他人之物品。再查，告訴人康和公司所交付之鋼筋，於八十八年三月
      三日間確遭聿鑫公司其他債權人搬運一空，除為被告迭於偵審中所是認，並經
      證人李瑞麟、黃志祥於原審及本院調查時證述明確，核與告訴人康和公司所為
      指訴相符，然該鋼筋是否確係被告基於不法之意圖，起意侵占入己供清償債務
      之用，仍應賴積極證據為證。
  ３、告訴人康和公司置於聿鑫公司之鋼筋，查係遭聿鑫公司之債權人於八十八年三
      月三日派人前往聿鑫公司加工場運走，業據被告於偵查中供稱係由金山鋼鐵、
      肯一鋼鐵公司到林口加工場將鋼筋搬走（偵查卷第六八頁反面），且據證人林
      福來於原審證述明確，並經證人黃志祥於本院調查時證稱「（當天有幾家債權
      人到場）很多家，肯一公司先到，肯一公司到了十幾分鐘之後，其他公司亦先
      後到，因為他們聽到老闆跳票，他們趁晚上來搬貨，我們並沒有通知他們。」
      等語。然查，債權人於八十八年三月三日前往聿鑫公司加工場搬運鋼筋時，被
      告並未在場，業為證人即肯一公司職員施宏杰於原審證述明確，足證被告並無
      在現場具體指示債權人將告訴人康和公司所有鋼筋搬運抵債之行為，又證人施
      宏杰雖於偵查中證稱渠載走鋼筋前曾於八十八年三月一日與被告協調跳票之事
      ，被告應知悉渠去載鋼筋等語，然關於協調債務及搬運鋼筋之具體經過，證人
      施宏杰於原審時復證稱「一月份時，我們賣鋼筋給被告公司，開二月份的票，
      後來跳票，公司請我去處理，被告說七天還沒到，你們急什麼，我覺得奇怪。
      八十八年三月有一天十二點多時，我開車經過林口加工場，發現至少有五、六
      部貨車在搬鋼筋，我就去問李瑞麟說：你們老闆不是說七天要補票，怎麼現在
      就在搬鋼筋，李就打電話問被告，後來廠務就指一堆鋼筋叫我們搬走抵我們的
      貨款，我就聯絡公司派車來搬。」、「（廠務或李瑞麟有無對你說你們只能搬
      你們自己的鋼筋）沒有。但我們以他們欠我們多少錢就去搬多少鋼筋，但當時
      的鋼筋已經不夠抵。」，是依證人施宏杰於原審所為證述，被告顯未於八十八
      年三月一日與肯一公司協調時，即已應允以其他定作人所交付之鋼筋抵償債務
      至明，自難徒憑證人施宏杰前於偵查中所為不明確之陳述，遽行推測被告係基
      於不法之意圖而應允債權人搬運置於加工場內之鋼筋。再查，被告於聿鑫公司
      人員因債權人前往加工場搬運鋼筋一事而以電話聯繫時，並未指示可由債權人
      任意將放置加工場鋼筋運走抵債，業據被告於原審供稱「（有無同意債權人搬
      走鋼筋）我沒有同意。但因當時我有跳肯一的票，肯一當天有來搬鋼筋，我有
      向廠長講，肯一可以搬，但只能搬肯一的部分，結果他連別人的也搬，其他債
      權人聽到後，也過來搬。」、「只有王得利打電話給我說有很多人來搬鋼筋，
      沒有說是誰來搬，只有說到肯一來搬，我就說有欠肯一錢，就讓他們搬。」、
      「我有說不能超過債權額。例如欠人二十萬他不能搬三十萬元。」、「（為何
      讓其他債權人載走告訴人鋼筋）債權人一來，就亂載。」、「我是說肯一的鋼
      筋，還給他沒關係。」等語，且據證人李瑞麟於偵查中證稱「他們進來說公司
      欠他們錢，就直接把鋼筋載走。」，原審時證稱「因被告財務有問題，在八十
      八年三月三日晚上，有很多人開大卡車過來，說我們公司欠他們錢，他們要來
      搬鋼筋，當時我是受雇於聿鑫公司當業務經理，所以我就以電話通知被告，被
      告說有欠他們的錢就讓他們載，但不能載超過。」、「（與被告通話內容）我
      是說有很多部車來載，我只認識肯一的業務，然後我就問他要如何處理，被告
      就說有欠他們債務，他們要搬就讓他搬。」、「（被告有無說肯一只能搬走他
      們公司的部分）他沒有明白的說，只說有欠他們鋼筋，可以讓他們載走。」，
      再於本院調查時證稱「肯一公司進來時，我們確定老闆欠錢，他們要搬走鋼筋
      ，我們就通知老闆，老闆說屬於肯一公司鋼筋部分讓他們帶走，其餘部分不准
      帶走。後來肯一公司搬走那些鋼筋我不確定。」、「（被告有無告訴你隨便債
      權人搬運廠內鋼筋？有無告訴你債權人可以拿公司的東西？）沒有。」，另證
      人黃志祥於原審亦證稱「他（被告）在下南部之前，有向李經理、王廠長提過
      ，沒有對我交待。但老闆有說如債權人要搬鋼筋，就讓他們搬。」，嗣於本院
      調查時證稱「（原先鋼筋是否按各公司分別擺放）原先我們規劃是有分區，但
      實際作業結果，鋼筋會搬到別處，但從外觀上可判斷這鋼筋是那家公司的。」
      、「（債權人到場後有無與被告聯絡）李瑞麟、王得利他們有打電話跟老闆聯
      絡，我並沒有跟老闆聯絡，是經理說老闆說肯一公司的鋼筋讓他們載走，其他
      的東西不能讓他們載走。但是後來其他債權人來之後，東西就亂搬了。」、「
      （當時有無限定肯一公司搬運那些鋼筋）肯一公司只能搬他們載來及加工過的
      鋼筋。」，且證人即聿鑫公司廠長王得利於本院調查時亦證稱「除了肯一公司
      之外，仍有其他債權人至公司搬運鋼筋。當時肯一公司來說老闆欠他們錢說要
      處理沒處理，要搬走鋼筋，我有跟被告連絡，被告只說肯一公司的鋼筋就讓他
      們搬走。肯一公司頭一部車並沒有載其他公司的鋼筋，後來陸續來的車子就開
      始搬其他公司的鋼筋。後來其他債權人知道後就陸陸續續來搬走鋼筋，至於這
      些債權人為何會知道，這我就不知道了。我當天只有肯一公司來時打一通電話
      給被告，其他債權人來搬鋼筋時就說你們公司老闆可以答應別人搬，那我們也
      可以搬，他們從外面一直往裡面將鋼筋搬走，我無法制止就走了，我走的時候
      李瑞麟仍在現場。」、「每個不同定作人的鋼筋放置大約三、五步距離，有的
      就比較遠，這些鋼筋我們沒有標示，但工人都知道是那家公司的。」，是核證
      人李瑞麟、王得利、黃志祥上開關於當時眾多債權人搬運加工場內鋼筋經過之
      證詞，再參之證人施宏杰於偵查中所為「（載走鋼筋是何人所有）肯一公司的
      。」之證詞，益足認被告所為渠於電話中僅應允肯一公司將該公司所有之鋼筋
      搬回之供述暨未具有侵占意圖之辯解，尚屬可採。
  ４、綜右理由，公訴人所引證據均不足援為不利於被告認定之依據，此外復無其他
      積極證據足為被告確係基於不法所有之意圖侵占告訴人康和公司所有鋼筋予他
      人抵債之佐證，應認被告犯罪尚屬不能證明。」。
（二）綜上所述，依上開臺灣高等法院調查、審理之結果，並未認定被告有何如原告
      所主張般之有侵占原告所有鋼筋之行為，則原告主張被告需負侵占原告所有鋼
      筋之侵權行為損害賠償責任，殊屬無據。
（三）原告主張被告應負本件侵占原告所有鋼筋之侵權行為損害賠償責任，並未提出
      任何證據證明原告之主張為真實。按當事人主張有利於己之事實者，就其事實
      有舉證之責任，民事訴訟法第二百七十七條定有明文。原告既主張上開被告應
      負本件侵占原告所有鋼筋之侵權行為損害賠償責任云云，則就此等有利於己之
      事實自應負舉證責任。因按舉證責任云者，乃特定法律效果之發生或不發生所
      必要之事實存否不明之場合，當事人之一造因此事實不明，將受不利益之判斷
      ，乃必須就該事實提出有關證據，使法院信其主張之謂。原告主張前開情事，
      並未提出客觀、足昭信服之證據為證，僅以被告所涉之侵占罪嫌業經檢察官提
      起公訴，為主要之依據。檢察官固以原告所主張之事實，對於被告以涉嫌侵占
      罪嫌提起公訴，然臺灣高等法院業已九十年度上易字第四００四號刑事判決，
      認定被告並無何檢察官起訴之侵占罪嫌，而為被告無罪之諭知確定，迭如前述
      ，則原告空言主張被告應負本件侵占原告所有鋼筋之侵權行為損害賠償責任，
      實難昭折服，依前揭舉證責任之說明，因未提出更客觀之方法而致事實不明時
      ，則此項受不利判斷之危險，自應由負舉證責任之一方即原告負擔。是原告之
      此部分有關於被告應負本件侵占原告所有鋼筋之侵權行為損害賠償責任之主張
      ，尚無足採。
四、原告主張被告須負本件侵占原告所有鋼筋之侵權行為損害賠償責任云云，然被告
    並無何前開侵占原告所有鋼筋之侵權行為可言，自無需負侵權行為之損害賠償責
    任，則原告之前開主張，洵屬無據，並不足採。從而，原告主張被告應依民法第
    一百八十四條之規定，對於被告負侵權行為之損害賠償責任，洵屬於法無據，應
    予駁回。
五、原告之訴既不應准許，則其假執行宣告之聲請亦失所附麗，應併予駁回。
六、結論：原告之訴為無理由，依民事訴訟法第三百八十五條第一項前段、第七十八
    條，判決如主文。
中　　　華　　　民　　　國　　 九十一　　年　　　七　　　月　 十一　 　日
                          臺灣板橋地方法院民事第二庭
                              法　官　許必奇
右為正本係照原本作成。
如對本判決上訴，須於判決送達後二十日內向本院提出上訴狀。
中　　　華　　　民　　　國　　 九十一　　年　　　七　　　月　 十一　 　日
                              書記官　許清琳
